【裁判字號】    94,重訴,9
【裁判日期】    950307
【裁判案由】    侵權行為損害賠償
【裁判全文】
臺灣高等法院臺南分院民事裁定  94年度重訴字第9號
    原      告  丙○○
    訴訟代理人  張永昌  律師
    被      告  丁○○
    訴訟代理人  嘉益  律師
                莊美貴  律師
    被      告  乙○○
上列當事人間侵權行為損害賠償事件，經本院刑事庭裁定（九十
二年度重附民字第一六三號）移送前來，本院裁定如下：
      主      文
原告之訴及假執行之聲請均駁回。
訴訟費用由原告負擔。
      理      由
一、按得於刑事訴訟程序附帶提起民事訴訟，對於被告請求回復
    其損害者，以因犯罪而受損害之人為限，此觀諸刑事訴訟法
    第四百八十七條第一項規定至明；又本條項所定附帶民事訴
    訟之被告，除刑事被告外，固兼及於依民法負損害賠償責任
    之人。惟附帶民事訴訟之原告所主張之共同加害人，必以在
    刑事訴訟程序中經認定係共同侵權行為之人，始得謂為依民
    法負賠償責任之人，否則對之提起附帶民事訴訟，自難謂為
    合法（最高法院九十年度台抗字第五四九號裁判意旨參照）
    ；至於刑事庭移送民事庭之附帶民事訴訟，僅移送後之訴訟
    程序，應適用民事訴訟法，至移送前之訴訟行為是否合法，
    仍應依刑事訴訟法決定之。故移送民事庭之附帶民事訴訟，
    縱其於移送前提起時，不備刑事訴訟法之合法要件，但其移
    送後之訴訟程序，既應適用民事訴訟法，即屬該法第二百四
    十九條第一項第六款所謂之起訴不備其他要件，自應依此規
    定，以裁定駁回之（最高法院八十九年度台抗字第一九六號
    裁判意旨參照）。
二、本件原告於同案被告甲○○（甲○○已與原告達成訴訟上和
    解，復華商業銀行股份有限公司永康分公司【下稱戊○○○
    永康分公司】部分，則由本院另行判決）被訴偽造文書等罪
    嫌之刑事訴訟程序中，主張被告丁○○、乙○○雖非刑事案
    件之共同被告，惟其二人分別與同案被告甲○○共同實施詐
    術，及就詐欺所得財物為藏匿、處分，其等行為造成原告財
    物損害之共同原因，與甲○○同為共同加害人，為共同侵權
    行為人，同負民法第一百八十五條第一項之連帶賠償責任，
    而對其二人一併提起附帶民事訴訟，請求被告二人應與同案
    被告戊○○○永康分公司連帶賠償新台幣（下同）一千二百
    四十二萬六千一百九十八元，及自起訴狀繕本送達翌日起至
    清償日止，按週年利率百分之五計算之利息云云；惟查：就
    上開刑事訴訟事件，依刑事判決之犯罪事實欄所示，本院刑
    事庭並未認定被告二人與同案被告甲○○係共同加害人，此
    觀諸刑事判決自明，原告主張被告二人與同案被告甲○○為
    共同侵權行為人，尚無可採，難謂被告二人係依民法負賠償
    責任之人，原告不得依刑事訴訟法第四百八十七條第一項規
    定，於上開刑事訴訟程序附帶對其二人提起民事訴訟，本院
    刑事庭誤為裁定移送，難認原告不備合法要件之附帶民事訴
    訟因之得生補正效力；揆諸上開說明，原告對於被告二人之
    起訴不合程式，應由本院以裁定駁回之，至其假執行之聲請
    ，亦因本訴之駁回而失所依附，應併予駁回。
三、據上論結，本件原告之訴為不合法，應依民事訴訟法第二百
    四十九條第一項第六款、第九十五條、第七十八條，裁定如
    主文。
中    華    民    國    95    年    3    月      7    日
                    民事第二庭
                                審判長法  官  丁  振  昌
                                      法  官  李  素  靖
                                      法  官  李  文  賢
上為正本係照原本作成。
如對本裁定抗告，須於裁定送達後10日內向本院提出抗告狀，並
應繳納抗告費新台幣1千元（須附繕本）。
中    華    民    國    95    年    3    月      9    日
                                      書記官  劉  清  洪
                                                      J


司法院資訊處製作；財團法人民間司法改革基金會備份。
